【裁判字號】    97,交抗,989
【裁判日期】    970903
【裁判案由】    聲明異議
【裁判全文】
臺灣高等法院臺中分院交通事件裁定     97年度交抗字第989號
  抗 告 人  交通部公路總局新竹區監理所苗栗監理站
  代 表 人  乙○○
  受處分人  甲○○
上列抗告人因違反道路交通管理處罰條例案件，不服臺灣苗栗地
方法院，中華民國97年7月23日所為裁定（97年度交聲字第145號
），提起抗告，本院裁定如下：
      主  文
原裁定撤銷，發回臺灣苗栗地方法院。
      理  由
一、抗告意旨略以：受處分人依臺灣苗栗地方法院檢察署檢察官
    緩起訴處分向苗栗縣觀護志工協進會支付新台幣2萬元，並
    非刑法第33條所定之罰金，不得依行政罰法第26條第1項規
    定適用一事不二罰原則抵扣罰鍰，又依交通部95年7月17 日
    交路字第0950006986號函釋，認緩起訴者乃附帶條件的不起
    訴處分，亦即是不起訴的一種，因而檢察機關所為緩起訴處
    分對異議人所為之指示及課予之負擔，係一種特殊的處遇措
    施，並非刑罰，無行政罰法一事不二罰之適用，況道路交通
    管理處罰條例第35條第8款規定：前項汽車駕駛人，經裁判
    確定處以罰金低於本條例第92條第3項所定最低罰鍰基準規
    定者，應依本條例裁決繳納不足最低罰鍰之部分，抗告人依
    道路交通管理處罰條例第35條第1項第1款裁決受處分人「應
    處罰鍰新台幣49,500元整」應無違誤，請維持原裁決。
二、經查：
  道路交通主管機關對於汽車駕駛人之酒後駕車行為，依道路
    交通管理處罰條例第35條第1項第1款規定予以裁罰，係對行
    為人違反行政法上義務規定之行政罰，且該條例關於一行為
    同時觸犯刑事法律及違反行政法上義務規定者，並無特別規
    定，是以汽車駕駛人酒後駕車行為，經測試檢定酒精濃度超
    過規定標準，同時涉犯刑法第185條之3之公共危險罪嫌者，
    道路交通主管處罰機關除有行政罰法第26條第1項但書規定
    ，得處以其他種類行政罰之情形外，關於罰鍰部分，即應依
    行政罰法第26條及道路交通管理處罰條例第10條規定，移送
    地方法院檢察署處理，於移送後，非有行政罰法第26條第2
    項所定不起訴等事由，不得再依道路交通管理處罰條例第35
    條第1項第1款規定，裁處行為人罰鍰之行政罰。
  緩起訴之被告依檢察官緩起訴處分命令，向公益團體繳納捐
    款，係履行檢察官為緩起訴處分命令，性質上自屬於處分金
    ，與罰金無異，修正後道路交通管理處罰條例第35條第8項
    所規定之罰金，解釋上自應包括依檢察官處分命令，而向公
    益團體等繳納捐款在內，受處分人既依檢察官之緩起訴處分
    命令，向公益團體繳納捐款，即係履行檢察官為緩起訴處分
    命令，與受刑事處罰無異，縱認該捐款命令因未經法院裁判
    所為之處罰，非刑事處分，但捐款行為究具行政罰鍰之性質
    ，自不應就同一行為再受行政罰鍰 (臺灣高等法院96年11月
    刑事庭庭長法律問題研討會決議參照 )。行政罰法第26條規
    定：「一行為同時觸犯刑事法律及違反行政法上義務規定者
    ，依刑事法律處罰之。但其行為應處以其他種類行政罰或得
    沒入之物而未經法院宣告沒收者，亦得裁處之。前項行為如
    經不起訴處分或為無罪、免訴、不受理、不付審理之裁判確
    定者，得依違反行政法上義務規定裁處之。」乃在宣示一事
    不二罰之原則，審酌緩起訴處分與不起訴處分之性質有異，
    行政罰法第26條第2項並未明列緩起訴處分，自不宜擴張解
    釋，因而，經檢察官為緩起訴處分並命捐款之行為，如同時
    違反行政法上義務之規定，因已有刑事處罰或具行政罰鍰性
    質之捐款，此時行政機關若另行裁處罰鍰處分，無異一罪二
    罰。
  抗告人雖爰引交通部95年7月17日交路字第095000698 6號函
    釋暨法務部行政罰諮詢小組第1次會議紀錄結論而謂「緩起
    訴」本質上屬「附條件之不起訴處分」，應有行政罰法第26
    條第2項之適用等語。惟按法官依據法律獨立審判，憲法第
    80條定有明文，各機關依其職掌就有關法規為釋示之行政命
    令，法官於審判案件時，固可予以引用，但仍得依據法律，
    表示適當之不同見解，並不受其拘束；司法行政機關所發司
    法行政上之命令，如涉及審判上之法律見解，僅供法官參考
    ，法官於審判案件時，亦不受其拘束（司法院大法官會議解
    釋釋字第216號解釋意旨參照），是前開交通部函釋，僅得
    供法院參考，法院並不受其拘束。
  綜上所述，抗告人認檢察官緩起訴並命捐款之處分，係不起
    訴處分，無一事不二罰之適用並無理由。然94年12月28日修
    正公布，95年7月1日施行之道路交通管理處罰條例第35 條
    第8款規定：前項汽車駕駛人，經裁判確定處以罰金低於本
    條例第92條第3項所定最低罰鍰基準規定者，應依本條例裁
    決繳納不足最低罰鍰之部分，本件受處分人被查獲時酒精濃
    度達每公升O.63毫克，依道路交通管理事件統一裁罰標準及
    處理細則規定最低罰鍰為新台幣49500元，扣除緩起訴捐款
    20000元部分，抗告人自得依道路交通管理處罰條例第35 條
    第8款規定裁處，原裁定就抗告人所處罰鍰新台幣49500元部
    分全部撤銷，諭知撤銷部分不罰，尚有未洽，抗告人此部分
    抗告有理由，原裁定既有如上未當之處，應由本院將其撤銷
    ，發回原審更為適當之裁定。又交通部公路總局新竹區○○
    ○○○道路交通管理事件裁決書 (竹監苗字第54-220478723
    )處罰主文記載罰鍰俟法院判決緩起訴期滿日97年9月28日起
    15日內，至本站辦理後續裁處事宜與罰鍰新台幣肆萬玖仟伍
    佰元整，限於97年7月27日前繳納相悖，裁定時應併注意。
三、據上論斷，應依道路交通案件處理辦法第26條、刑事訴訟法
    第413條，裁定如主文。
中    華    民    國    97    年    9    月    3      日
            交通法庭    審判長法  官  江  德  千
                              法  官  許  旭  聖
                              法  官  康  應  龍
上列正本證明與原本無異。
不得再抗告。
                              書記官  姚  錫  鈞
中    華    民    國    97    年    9     月    3     日


司法院資訊處製作；財團法人民間司法改革基金會備份。
